【裁判字號】    98,簡聲抗,4
【裁判日期】    981118
【裁判案由】    確認通行權存在抗告
【裁判全文】
臺灣彰化地方法院民事裁定  98年度簡聲抗字第4號
抗  告  人  子○○
相  對  人  癸○○
                        號
相  對  人  乙○○
                        號
相  對  人  丑○○
                        0號
相  對  人  壬○○
                        2號
相  對  人  甲○○
                        8號
相  對  人  丁○○
                        號
                        3號
相  對  人  庚○○
                        1號
相  對  人  丙○○
                        號
相  對  人  寅○○
                        號
相  對  人  辛○○
                        號
相  對  人  己○○
                        號
相  對  人  戊○○
                        6號
上列抗告人因與相對人間確認通行權存在再審事件，對於中華
民國98年6月9日本院彰化簡易庭裁定（98年度彰再簡聲字第2號
），提起抗告，本院裁定如左：
    主  文
原裁定廢棄。
    理  由
一、本件抗告意旨略以：相對人前於本院彰化簡易庭起訴請求確
    認袋地通行權存在，抗告人提起反訴，否認袋地通行權存在
    ，請求相對人返還土地，惟本院彰化簡易庭於民國96年9月4
    日以96年度彰簡字第246號民事判決本件抗告人之本訴及反
    訴均敗訴，經抗告人均提起二審上訴後（由本院以96年度簡
    上字第153號受理），抗告人於98年3月26日撤回反訴部分上
    訴，原判決反訴部分即告確定，嗣後抗告人於98年4月2日收
    受本院96年度簡上字第153號民事判決知悉「原判決廢棄，
    發回本院彰化簡易庭」，因該原確定反訴判決基礎之裁判既
    經上級法院廢棄，爰依民事訴訟法第496條第1項第11款、第
    498條規定，對上開確定反訴判決提起再審之訴等語。
二、原審以：本院彰化簡易庭於96年9月4日所為本訴判決及反訴
    判決乃係各自獨立之民事判決，並非互為本案判決前之裁判
    ，與民事訴訟法第498條規定之要件即有不合。又其本訴部
    分經本件抗告人提起上訴後，雖經本院合議庭判決廢棄，發
    回本院彰化簡易庭，惟該發回之民事事件既尚未經裁判確定
    ，亦與民事訴訟法第496條第1項第11款所規定之要件不合，
    ，認其所提之再審之訴不合法，而以裁定駁回抗告人再審之
    訴。
三、按當事人依民事訴訟法第496條第1項、第497條、第498條之
    規定提起再審之訴，以主張各條或同條項各款規定之情形即
    為合法。至其情形是否果屬存在，則為其訴有無理由之問題
    ，除其再審之訴尚欠缺其他合法要件外，即應依判決程序調
    查裁判，此有最高法院（下同）36年10月3日民刑庭總會決
    議(六)、85年度台簡抗字第42號裁定、86年度台抗字第496號
    裁定、88年度台抗字第279號裁定意旨可資參照。查抗告人
    對上開反訴確定判決提起再審之訴，已主張有同法第496條
    第1項第11款及同法第498條所定之情形，其訴即為合法。至
    其此項主張是否與該再審事由相當，要屬再審之訴有無理由
    之問題，而非不合法。原審未注意及此，遽認抗告人再審之
    訴為不合法，以裁定予以駁回，於法自屬未合。抗告意旨，
    指摘原裁定不當，求予廢棄，非無理由，應由本院將原裁定
    予以廢棄，並發回原審即本院彰化簡易庭。
四、據上論結，本件抗告為有理由。依民事訴訟法第436條之1第
    3項、第492條，裁定如主文。
中    華    民    國    98    年    11    月    18    日
                  民事第一庭    審判長法  官  康弼周
                                      法  官  施坤樹
                                      法  官  黃倩玲
本裁定正本係照原本作成。
本裁定不得抗告。
中    華    民    國    98    年    11    月    18    日
                                      書記官  吳金良


司法院資訊處製作；財團法人民間司法改革基金會備份。
